【裁判字號】    97,豐簡上,728
【裁判日期】    970924
【裁判案由】    詐欺
【裁判全文】
臺灣臺中地方法院刑事判決           97年度豐簡上字第728號
上  訴  人
即  被  告  丙○○
上列上訴人因詐欺案件，不服臺灣臺中地方法院豐原簡易庭九十
七年度豐簡字第五四九號，中華民國九十七年七月十六日第一審
簡易判決（聲請簡易判決處刑案號：臺灣臺中地方法院檢察署九
十七年度偵字第一二七七五號），提起上訴，本院管轄第二審之
合議庭判決如下：
    主  文
上訴駁回。
丙○○緩刑貳年，緩刑期內付保護管束，並應於判決確定後至緩
刑期滿前個月間，向臺灣臺中地方法院檢察署指定之公益團體
、地方自治團體或社區提供陸拾小時之義務勞務。
    事  實
一、丙○○前未曾因故意犯罪受有期徒刑以上刑之宣告，其於民
    國九十七年三月間初日，從報紙之分類廣告欄得知有某真實
    姓名、年籍均不詳之成年男子欲行蒐集承租他人之帳戶資料
    使用之訊息，丙○○明知個人在金融機構帳戶之存摺、提款
    卡及存戶印鑑章係供自己使用之重要理財工具，關係個人財
    產、信用之表徵，且可預見存摺、存戶印鑑章、提款卡及其
    密碼資料如交予他人使用，而未加以闡明正常用途，極易被
    利用為與財產有關之犯罪工具，竟仍不顧他人可能遭受財產
    上損害之危險，而基於縱若其金融機構之帳戶被利用作為詐
    欺取財之用，亦不違背其本意之幫助犯意，先依報紙分類廣
    告上所記載之聯絡方式與該名成年男子聯繫，嗣即前往臺中
    縣豐原市火車站前，以新台幣（下同）二千元之代價，將其
    所申請開設之臺灣中小企業銀行豐原分行，帳號00000
    000000號帳戶之存摺、存戶印鑑章、提款卡及密碼資
    料，均出租交付予該名成年男子使用，而容認該人所屬不法
    犯罪集團成員藉該等帳戶資料以遂行詐欺取財之犯罪。該名
    成年人於取得此等丙○○所提供之帳戶資料後，即與共組詐
    欺集團之其他成員，共同基於意圖為自己不法所有之犯意聯
    絡，於九十七年三月十七日十三時十分許，僭充係員警及法
    院書記官，撥打電話向居於臺中縣神岡鄉之乙○○佯稱：其
    身分遭人冒用，是被害人，必須將存款匯入指定帳戶內，以
    利申請帳戶理賠等語，使乙○○不疑有詐而陷於錯誤，於當
    日即依對方指示將其所有之四十九萬二千元以臨櫃匯款方式
    匯入丙○○所開設之上開臺灣中小企業銀行帳戶內。嗣因乙
    ○○查覺有異，經向駐地派出所員警詢問後，乃知受騙，員
    警並迅即通知銀行凍結該帳戶之交易，惟前揭乙○○所匯入
    丙○○申設帳戶內之款項仍已遭該不法詐欺集團之成員持丙
    ○○所提供之提款卡提領合計十萬元之現款。
二、案經臺中縣警察局豐原分局報請臺灣臺中地方法院檢察署檢
    察官偵查後，聲請為簡易判決處刑。
    理  由
一、訊據上訴人即被告（下稱被告）丙○○坦陳確有於上揭時地
    ，將前開其所開立臺灣中小企業銀行帳戶之存摺、存戶印鑑
    章、提款卡及密碼資料，均提供交付予真實姓名、年籍均不
    詳之成年男子使用之事實，且該名成年男子所屬詐欺集團成
    員所為之前述詐欺犯行，亦據被害人乙○○於警詢中指述綦
    詳（見警卷第七頁至第九頁），並有郵政跨行匯款申請書、
    臺灣中小企業銀行豐原分行九十七年四月一日豐原字第四六
    ０九七０００一五號函附之開戶基本資料、存摺交易明細查
    詢單等文件在卷可參（見警卷第一一頁至第一三頁）。查邇
    來詐欺集團成員使用他人存摺作為指示被害人匯款工具之犯
    罪類型層出不窮，並廣經媒體披載，凡對社會動態尚非全然
    不予關注者均能知曉。本件被告於出租交付前開帳戶資料時
    ，已係年滿三十歲，心智成熟之成年人，且其具國中畢業之
    學歷（見臺中縣警察局豐原分局偵查隊調查筆錄教育程度欄
    之記載），應具一般之智識程度，對於上開各情自有認識，
    竟仍將自己前開帳戶之存簿、存戶印鑑章、提款卡及密碼資
    料均交付告知予不知如何聯絡之成年男子，對於所提供之帳
    戶究係如何被使用亦不加以聞問，被告主觀上顯具有縱使該
    名成年男子於取得該等帳戶資料後，自行或轉交他人持以實
    施犯罪，作為詐騙被害人匯款之用，亦不違背其本意之不確
    定故意至明；惟被告僅係單純提供前開帳戶之存簿、存戶印
    鑑章、提款卡及密碼資料，並未參與詐欺取財之構成要件行
    為，應認其主觀上僅係基於幫助他人犯罪之意思。是本件事
    證至臻明確，被告犯行洵堪認定。
二、查前開真實姓名、年籍均不詳之成年男子所屬詐欺集團成員
    ，基於意圖為自己不法所有之犯意聯絡，撥打電話予被害人
    乙○○，而以上述之方式行騙，並致使被害人陷於錯誤，因
    而交付本人之財物，該名成年男子所屬詐欺集團成員所為，
    應係犯刑法第三百三十九條第一項之詐欺取財罪。而被告提
    供其所開設前揭臺灣中小企業銀行帳戶之存摺、存戶印鑑章
    、提款卡及密碼資料予該名成年男子所屬詐欺集團成員，以
    為詐欺取財所用，係基於幫助他人詐欺取財之不確定故意，
    且所為屬詐欺取財罪構成要件以外之行為，核其所為則係犯
    刑法第三十條第一項、第三百三十九條第一項之幫助詐欺取
    財罪。被告幫助前揭不詳姓名成年男子所屬詐欺集團成員實
    行詐欺取財之犯罪行為，為幫助犯，應依刑法第三十條第二
    項之規定減輕其刑。
三、原簡易判決因認被告丙○○罪行事證明確，適用刑法第三十
    條第一項、第二項、第三百三十九條第一項、第四十一條第
    一項前段、刑法施行法第一條之一（第一項、第二項前段）
    之規定，對被告量處有期徒刑四月，並諭知易科罰金之折算
    標準，其認事用法並無違誤，量刑亦稱妥適。
四、被告丙○○上訴意旨略以：伊出租交付所申設帳戶之存款簿
    、開戶印鑑章、提款卡及密碼資料予前開真實姓名、年籍均
    不詳之成年男子時，並不知該名男子嗣後會將該等帳戶資料
    轉為不法使用，是伊並無幫助詐欺取財之犯罪故意云云；惟
    按刑法上之故意，分直接故意（確定故意）與間接故意（不
    確定故意），「行為人對於構成犯罪之事實，明知並有意使
    其發生者」為直接故意，「行為人對於構成犯罪之事實，預
    見其發生而其發生並不違背其本意者」為間接故意；一般人
    至銀行開設帳戶並非難事，如非洗錢、犯罪等不法目的，依
    常情並無捨棄自己帳戶而迂迴收受他人帳戶使用之理，是被
    告對於前開真實姓名、年籍均不詳之成年男子可能將其帳戶
    用來作為恐嚇或詐欺取財等非法用途上，應有所預見，且不
    違背其本意，其竟仍提供帳戶予該名成年男子使用，足見該
    名成年男子將被告帳戶用來作為詐欺取財犯罪之用，為被告
    所容認及允許。另查銀行帳戶可供款項之存匯、提領，係一
    般人均可輕易申請開設，並無任何資格條件之限制，且金融
    存款帳戶，事關存戶個人財產權益之保障，其與存戶印鑑章
    、提款卡結合，專屬性、私密性更形提高；除非本人或與本
    人具密切關係之人，難認有何理由可自由流通使用該存摺、
    印章；一般人亦均有應妥為保管存摺及提款卡，以防止存摺
    及提款卡被他人冒用之認識，縱有特殊情況偶有將存摺、提
    款卡交付他人之需，亦必深入瞭解其用途後始行提供使用，
    實乃吾人日常生活經驗與事理；且存摺、提款卡等有關個人
    財產、身分之物品，如淪落不明人士手中，極易被利用為與
    財產犯罪有關之犯罪工具；而與他人於身分上不具密切關係
    之人，竟要求他人提供帳戶以為使用，此等行為，客觀上已
    屬可疑，且顯係供為某非正當資金進出使用，而隱瞞其流程
    及行為人身份曝光之不法意圖亦可預見；若此之社會現實，
    恆係一般人本於日常生活經驗即可體察，本件被告對此自亦
    難諉無不知，準此，被告有幫助詐欺取財犯罪之不確定故意
    ，堪可認定，其辯詞並無可採，是被告猶執詞否認犯罪故意
    ，為無理由，其上訴應予駁回。
五、末查，被告丙○○前未曾因故意犯罪受有期徒刑以上刑之宣
    告，有臺灣高等法院被告前案紀錄表在卷可憑，其因未及深
    慮，將前開帳戶資料提供予不法份子使用，幫助詐騙者遂行
    詐財目的，同時使詐欺者得以隱匿其真實身分，減少遭查獲
    之風險，固值非難；然被告於本件畢竟僅提供帳戶資料予不
    法犯罪集團成員使用，並非犯罪集團之核心份子，且現因罹
    患恐慌症，有全民健康保險重大傷病核定審查通知書一份在
    卷可憑（見本院二審卷第六頁），需持續追蹤治療，其經此
    偵審程序與科刑之教訓，當能知所警惕而信無再犯之虞，本
    院因認對被告所宣告之刑，應以暫不執行為適當，爰併予諭
    知緩刑二年，用啟自新，以勵來茲；惟本院斟酌情形認有命
    被告提供義務勞務以彌補其犯罪，並從中記取教訓之必要，
    爰依刑法第七十四條第二項第五款規定，命其於判決確定後
    至緩刑期滿前三個月間，向臺灣臺中地方法院檢察署指定之
    公益團體、地方自治團體或社區提供六十小時之義務勞務。
    另本院為確實導正被告上述錯誤偏差行為，使其能建立正確
    之法律觀念，並為提供被告必要之協助及督促，爰依刑法第
    九十三條第一項之規定，併宣告其於緩刑期內付保護管束，
    俾由地方法院檢察署之觀護人予以適當之督促，並發揮緩刑
    制度之立意。
據上論斷，應依刑事訴訟法第四百五十五條之一第一項、第三項
、第三百六十八條，刑法第七十四條第一項第一款、第二項第五
款、第九十三條第一項，判決如主文。
本案經檢察官甲○○到庭執行職務。
中    華    民    國    97    年    9     月    24    日
                  刑事第三庭  審判長  法  官  周瑞芬
                                      法  官  黃松竹
                                      法  官  陳思成
上正本證明與原本無異。
本件不得上訴。
                                      書記官  吳詩琳
中    華    民    國    97    年    9     月    24    日


司法院資訊處製作；財團法人民間司法改革基金會備份。
